【裁判字號】    97,台上,5070
【裁判日期】    971009
【裁判案由】    違反槍砲彈藥刀械管制條例
【裁判全文】
最高法院刑事判決            九十七年度台上字第五０七０號
上  訴  人  甲○○
選任辯護人  邱鎮北律師
上列上訴人因違反槍砲彈藥刀械管制條例案件，不服台灣高等法
院中華民國九十四年十一月三十日第二審判決（九十四年度上訴
字第二七四一號，起訴案號：台灣桃園地方法院檢察署九十三年
度偵字第一六四六０號），提起上訴，本院判決如下：
    主  文
上訴駁回。
    理  由
按刑事訴訟法第三百七十七條規定：上訴於第三審法院，非以判
決違背法令為理由，不得為之。是提起第三審上訴，應以原判決
違背法令為理由，係屬法定要件。如果上訴理由書狀並未依據卷
內訴訟資料，具體指摘原判決不適用何種法則或如何適用不當，
或所指摘原判決違法情事，顯與法律規定得為第三審上訴理由之
違法情形，不相適合時，均應認其上訴為違背法律上之程式，予
以駁回。本件原審經審理結果，認為上訴人甲○○於民國九十三
年三、四月間，在其位於桃園縣龜山鄉○○村○○街一三六號住
處，分別基於製造槍枝主要組成零件槍管及子彈之犯意，未經許
可，製造屬於手槍主要組成零件之金屬槍管半成品二支，又未經
許可，製造子彈半成品一批，均藏放在其上開住處房間抽屜內而
持有之，嗣於同年十月十六日上午，為警持台灣桃園地方法院核
發之搜索票至上址當場查獲，扣得上開槍管及子彈半成品，均犯
行明確。因而就第一審關於未經許可，持有彈藥之主要組成零件
部分之科刑判決，及未經許可製造子彈諭知無罪部分之判決，均
予撤銷，變更檢察官起訴書所引應適用之法條，改判論上訴人以
未經許可，製造子彈未遂罪，累犯，處有期徒刑壹年，併科罰金
新台幣伍萬元，並諭知罰金易服勞役之折算標準，及為相關沒收
之宣告；另就第一審判決其餘關於上訴人製造手槍主要組成零件
槍管半成品部分，維持第一審論上訴人以未經許可，製造槍砲之
主要組成零件未遂罪，累犯，處有期徒刑貳年，併科罰金新台幣
伍萬元，並諭知罰金易服勞役折算之標準，及為相關沒收宣告之
科刑判決，駁回上訴人及檢察官在第二審關於此部分之上訴。上
揭撤銷改判部分與上訴駁回部分所處之刑，主刑部分並定其應執
行有期徒刑貳年拾月，併科罰金新台幣拾萬元，及諭知罰金易服
勞役折算之標準。已詳敘其調查、取捨證據之結果及憑以認定犯
罪事實之心證理由。並就上訴人否認犯行之供詞及其所辯各語認
非可採，予以論述及指駁。從形式上觀察，原判決尚無足以影響
判決結果之違背法令情形存在。上訴意旨略稱：(1)依內政部於八
十六年十一月二十四日台內警字第八六七０六八三號公告，就槍
砲彈藥刀械管制條例第四條第二項但書所謂「無法供組成槍砲、
彈藥之用者」，其中第二款所指「經使用、破壞或變形，非加工
、修護不能再供組成槍砲、彈藥者。」意即經加工、修護始能組
成槍砲者，方成立該條例主要組成零件之要件。扣案槍管，依鑑
定證人即負責鑑定扣案槍管之內政部警政署刑事警察局（下稱刑
事警察局）鑑識科物理組巡官方仁義於第一審之證詞，可知僅具
槍管雛形，即須再加工始能供組成槍砲，扣案物品內並無足供貫
穿阻鐵之器具，上訴人是否有使成為槍砲主要組成零件之故意，
即非無疑，原判決眛於事實，認上訴人係製造槍砲彈藥刀械管制
條例第四條第二項前段規定之槍砲主要組成零件，違背證據法則
，並有不適用法則之違法。(2)扣案火藥可從五金行輕易購得，數
量且僅０．一七公克，不敷製造一顆子彈之用，實難執為製造子
彈之佐證；扣案工具亦不足以製造彈殼，上訴人係已著手抑尚在
準備階段，並非無疑，扣案子彈一發則經鑑定不具殺傷力。又原
判決既認扣案空彈殼為製造子彈過程之一，卻認「玩具子彈一批
」，均不具殺傷力、不具違禁物性質，而不予沒收，顯然矛盾等
語。惟查：(一)、採證認事、取捨證據及證據證明力之判斷，乃事
實審法院之職權，苟其採證認事之論斷無違證據法則，即不容任
意指為違法。原判決對關於上訴人未經許可，製造槍砲主要組成
零件金屬槍管未遂之事實，係以：扣案槍管，依中央主管機關內
政部八十六年十一月二十四日台內警字第八六七０六八三號公告
，應屬槍枝之主要組成零件無訛；依上訴人於警詢、偵查及第一
審訊問時不利於己之供述，佐以鑑定證人方仁義之證詞，扣案槍
管、製造工具及卷附刑事警察局九十三年十一月十五日刑鑑字第
０九三０二一六二八八號槍彈鑑定書等證據資料，認定上訴人之
自白與事實相符，犯行明確。又上訴人未經許可，製造子彈未遂
部分，原判決亦依上訴人自承扣案子彈半成品一批係伊所有，且
供陳子彈製作過程及有製造彈頭等情，認定確為上訴人所製造；
並參以扣案子彈半成品一批，確係無彈底、底火之空彈殼，但已
具子彈之雛型，如加填彈頭、彈底、底火、火藥等即具子彈之外
型及效用，扣案之子彈半成品（即彈殼）乃係製造子彈之過程之
一，上訴人應已著手於製造子彈之行為；況現場復扣得火藥一罐
，上訴人於警詢時坦認係伊所購得，買來時是顆粒狀，經伊拆解
成粉狀後蒐集成罐等情，而火藥為炸彈或爆裂物之主要組成零件
，有上引內政部公告可憑，扣案火藥經送請鑑定結果，係屬雙基
發射火藥，復有第一審卷附刑事警察局九十四年四月二十六日刑
鑑字第０九四００五００五九號鑑定書、九十四年五月十日刑偵
五字第０九四００七二九六八號鑑驗通知書可稽，足證上開火藥
一罐，應係供上訴人裝填子彈之用，僅因被查獲而未完成而已，
仍應論以製造子彈未遂罪；至扣案物品中並無可用以貫通槍管之
工具，縱為無訛，但上訴人或在貫通槍管後將該貫通所持用之工
具丟棄或轉移至他處使用或隱藏等各原因，不一而足，於本件犯
罪事實之認定不生影響各等情。俱詳述認定之依據及理由，並有
前引卷內證據資料可為覆按，其推理論斷衡諸經驗及論理等證據
法則皆無違背，自無違法情事。又上揭內政部對槍砲彈藥主要組
成零件種類之公告，於附註欄列舉槍砲彈藥刀械管制條例第四條
第二項但書所指「無法供組成槍砲、彈藥之用者」之範圍，其中
第二款：「經使用、破壞或變形，非加工、修護不能再供組成槍
砲、彈藥者。」應係指原物業經使用、破壞或變形，非經加工、
修護，已不適合供組成槍砲、彈藥者而言；本件依原判決認定之
事實，上訴人則係基於製造槍砲主要組成零件之犯意而製造扣案
之金屬槍管，尚在半成品階段即被查獲而未遂，與該公告所列「
經使用、破壞或變形，非加工、修護不能再供組成槍砲、彈藥者
。」之情形有異，自無適用該公告認其非屬管制之槍砲主要組成
零件之餘地，上訴意旨執此謂其遭查扣之槍管不屬槍砲主要組成
零件，洵屬誤會。(二)、本案警方扣得如卷附扣押物品清單（九十
三年度保管字第五八０號）編號４所載「子彈（半成品）一批」
，經第一審於審判期日勘驗，由證人方仁義檢視結果，係包括「
一些玩具彈殼跟土造的一些彈殼」等情（見第一六四六０號偵查
卷第四０頁，第一審卷第一七六頁），其中玩具彈殼部分，既非
原判決據以論罪之子彈半成品，其於理由說明「玩具子彈一批」
均不具殺傷力、不具違禁物性質，乃不予沒收，於法自無違誤。
經核上訴意旨，係置原判決所為明白論斷於不顧，仍持已為原判
決指駁之陳詞再事爭辯，及對於事實審法院取捨證據與自由判斷
證據證明力之職權行使，徒以自己之說詞，任意指摘，難認已符
合首揭法定之第三審上訴要件。本件上訴違背法律上之程式，應
予駁回。
據上論結，應依刑事訴訟法第三百九十五條前段，判決如主文。
中    華    民    國  九十七  年    十    月    九    日
                      最高法院刑事第十庭
                          審判長法官  邵  燕  玲
                                法官  李  伯  道
                                法官  孫  增  同
                                法官  李  英  勇
                                法官  黃  一  鑫
      本件正本證明與原本無異
                                      書  記  官
中    華    民    國  九十七  年    十    月   十四   日
                                                      K


司法院資訊處製作；財團法人民間司法改革基金會備份。
